---
title: "Manipulação de Banco de Dados - Laboratório 07"
author: "Ana Carolina"
date: "7 de outubro de 2019"
output: html_document
---

```{r setup, include=FALSE}
knitr::opts_chunk$set(echo = TRUE)
```

# SQLite Parte II

# Objetivo 
Ao fim deste laboratório, você deverá ser capaz de:

  - Conectar-se a um banco de dados do tipo SQLite utilizando o R como interface;
  - Explorar quais são as tabelas disponíveis no referido banco de dados;
  - Identificar quais são as colunas de uma dada tabela existente no banco de dados;
  - Realizar pesquisas simples;
  - Extrair registros do banco de dados e armazená-las em objetos do R;
  - Realizar algumas pesquisas complexas, utilizando WHERE, INNER JOIN.
  - Criar novas tabelas no banco de dados.


# Instalando e carregando pacotes 
```{r}
install.packages("RSQLite", type="win.binary")
library(RSQLite)
library(tidyverse)
```

# Definiondo diretório do arquivo 
```{r}
path = "C:/Users/212644"
file.exists(path)
db = file.path(path, "uwmadison.sqlite3")
```

# Q1:  
```{r}
# conectando o BD

conn = dbConnect(SQLite(), "uwmadison.sqlite3")
```

# Q2:
```{r}
# listando as tabelas existentes no banco de dados.
dbListTables(conn)
```

```{r}
# quantos profs são: 

dbGetQuery(conn, "SELECT COUNT(DISTINCT(id)) AS n FROM instructors
           INNER JOIN teachings ON teachings.instructor_id = instructors.id 
           INNER JOIN sections ON sections.uuid = teachings.section_uuid
           INNER JOIN subject_memberships 
           ON subject_memberships.course_offering_uuid = sections.course_offering_uuid
           INNER JOIN subjects ON subjects.code = subject_memberships.subject_code
           WHERE subjects.abbreviation = 'STAT'")
```

```{r}
# quem são os profs 

dbGetQuery(conn, "SELECT DISTINCT(instructors.name) FROM instructors
           INNER JOIN teachings ON teachings.instructor_id = instructors.id 
           INNER JOIN sections ON sections.uuid = teachings.section_uuid
           INNER JOIN subject_memberships 
           ON subject_memberships.course_offering_uuid = sections.course_offering_uuid
           INNER JOIN subjects ON subjects.code = subject_memberships.subject_code
           WHERE subjects.abbreviation = 'STAT'")
```

# Q3:
```{r}
# prof mais difícil é o que tem as menores notas no oferecimento de uma disciplina 
# media de um ofereciemnto 

dbGetQuery(conn, "SELECT instructors.name FROM instructors
           INNER JOIN teachings ON teachings.instructor_id = instructors.id
           INNER JOIN sections ON sections.uuid = teachings.section_uuid
           INNER JOIN course_offerings 
           ON sections.course_offerings_uuid = course_offerings.uuid
           INNER JOIN grade_distribution 
           ON grade_distributions.course_offerings_uuid = ")

```

```{r}
# prof mais dificil 
dbGetQuery(conn, "SELECT instructors.id, instructors.name, ((a_count*4)+(ab_count*3.5)+(b_count*3)+
           (bc_count*2.5)+(c_count*2)+(d_count*1)+(f_count*0))/
           (a_count+ab_count+b_count+bc_count+c_count+d_count+f_count) 
           AS media 
           FROM grade_distributions 
           INNER JOIN course_offerings 
           ON course_offerings.uuid = grade_distributions.course_offering_uuid 
           INNER JOIN subject_memberships 
           ON subject_memberships.course_offering_uuid = course_offerings.uuid 
           INNER JOIN subjects 
           ON subject_memberships.subject_code = subjects.code
           INNER JOIN sections 
           ON course_offerings.uuid = sections.course_offering_uuid 
           INNER JOIN teachings 
           ON teachings.section_uuid = sections.uuid
           INNER JOIN instructors 
           ON teachings.instructor_id = instructors.id
           WHERE abbreviation = 'STAT'
           LIMIT 6")


dbExecute(conn, "CREATE VIEW profstat AS SELECT instructors.id, instructors.name, ((a_count*4)+(ab_count*3.5)+(b_count*3)+
           (bc_count*2.5)+(c_count*2)+(d_count*1)+(f_count*0))/
           (a_count+ab_count+b_count+bc_count+c_count+d_count+f_count) 
           AS media 
           FROM grade_distributions 
           INNER JOIN course_offerings 
           ON course_offerings.uuid = grade_distributions.course_offering_uuid 
           INNER JOIN subject_memberships 
           ON subject_memberships.course_offering_uuid = course_offerings.uuid 
           INNER JOIN subjects 
           ON subject_memberships.subject_code = subjects.code
           INNER JOIN sections 
           ON course_offerings.uuid = sections.course_offering_uuid 
           INNER JOIN teachings 
           ON teachings.section_uuid = sections.uuid
           INNER JOIN instructors 
           ON teachings.instructor_id = instructors.id
           WHERE abbreviation = 'STAT'
           LIMIT 6")

dbGetQuery(conn, "SELECT id, name, AVG(media) AS mediageral 
           FROM profstat 
           WHERE media >= 0 
           GROUP BY id ORDER BY mediageral
           LIMIT 5")

```

### Questão 4: desconectando o BD
```{r}
dbDisconnect(conn)
```



