---
title: "Manipulação de Banco de Dados - Laboratório 06"
author: "Ana Carolina"
date: "25 de setembro de 2019"
output: html_document
---

# SQLite
  O SQLite é uma biblioteca embutida em um processo único que é autônomo, não necessita de servidor e   exige zero de configuração. O código é de domínio público e seu uso é gratuito em qualquer tipo de    utilização. Trata-se de um sistema SQL completo, capaz de utilizar múltiplas tabelas, índices,        gatilhos e visões. Ele funciona, virtualmente, em qualquer plataforme (incluindo móveis) e pesa       cerca   de 600KB.
  
# Objetivos
Ao fim deste laboratório, você deverá ser capaz de: - Conectar-se a um banco de dados do tipo SQLite utilizando o R como interface; - Explorar quais são as tabelas disponíveis no referido banco de dados;     - Identificar quais são as colunas de uma dada tabela existente no banco de dados; 
    - Realizar pesquisas simples; - Extrair registros do banco de dados e armazená-las em objetos do        R; 
    - Realizar pesquisas mais complexas, utilizando WHERE, GROUP BY, INNER JOIN, HAVING, LIMIT, DISTINCT e GLOB.
    
# Recomendações Gerais
    - Toda manipulação de dados deve ocorrer com verbos do pacote dplyr.
    - O livro R for Data Science possui um excelente capítulo sobre strings.



```{r setup, include=FALSE}
knitr::opts_chunk$set(echo = TRUE)
```

```{r}
install.packages("RSQLite")
library(RSQLite)
```

## Q1: Baixe o arquivo disco.db e armazene na variável path o caminho completo (pasta) na qual o arquivo foi gravado. Utilize o comando file.path() para combinar a variável path com o nome do arquivo (disco.db) e obter o nome do arquivo com seu respectivo caminho. Armazene este resultado na variável fname.
```{r}
#fname = file.path("ME315", "disco", "disco.bd")
#file.exists(fname)
```

## Q2: Utilizando o pacote RSQLite, conecte-se ao arquivo de banco de dados. Armazene a conexão na variável conn.
```{r}
db = dbConnect(SQLite(), fname)      # não pode usar readr 
db                                   # vão errar na prova
```

## Q3: Liste as tabelas existentes no banco de dados.
```{r}
dbListTables(db) # lista todas as tabelas de db
```

## Q4: Identifique os nomes de todas as colunas existentes na tabela customers.
```{r}
#dbListFields("customers") # erro na prova
dbListFields(db, "customers") # tem que falar o banco de dados que estamos trabalhando
```

## Q5: Utilizando apenas SQLite, com o apoio do comando dbGetQuery, identifique quantos clientes estão atualmente cadastrados neste banco de dados.
```{r}
# dbGetQuery(db, "SELECT CustomerId FROM customers") # extrai a tabela 
dbGetQuery(db, "SELECT COUNT(CustomerId) FROM customers") # ao invés de extrair a tabela inteira, vai contar o núm de registros
                                                          # a operação acontece no servidor 
```

## Q6: Utilizando apenas SQLite, identifique o número de países diferentes em que moram os clientes encontrados acima.
```{r}
dbGetQuery(db, "SELECT COUNT(DISTINCT(Country)) FROM customers") # mostra o núm de países distintos 
```

## Q7: Utilizando apenas SQLite, quantos clientes existem por país? A tabela resultante deve conter o nome do país e a respectiva contagem, além de ser ordenada de maneira decrescente pela referida contagem.
```{r}
dbGetQuery(db, "SELECT Country, COUNT(CustomerId) AS n FROM customers GROUP BY Country ORDER BY n DESC")  # conta os clientes agrupados por paises
# AS renomeia a coluna anterior para  n 
# ORDER BY DESC ordena em ordem decrscente 
```


## Q8: Quais são os 5 países com mais clientes registrados? Use apenas SQLite.
```{r}
dbGetQuery(db, "SELECT Country, COUNT(CustomerId) AS n FROM customers GROUP BY Country ORDER BY n DESC LIMIT 5")
# 5 paises que tem mais clientes 
# LIMIT pega as 5 primeiras letras 
```

## Q9: Quais são os países registrados que possuem apenas 6 letras no nome?
```{r}
dbGetQuery(conn, "SELECT DISTINCT Country FROM customers WHERE Country GLOB '??????'")
```

## Q10: Quais foram as músicas compradas por clientes brasileiros?
```{r}
dbListTables(db)
dbListFields(db, "albums")
dbListFields(db, "artists")

# resposta usa join 

dbGetQuery(db, "SELECT Title, Name FROM albums INNER JOIN artists ON albums.ArtistId = artists.ArtistId")

# albums.ArtistId = artists.ArtistId chave: nome da tabela e nome da coluna que vai funcionar como chave

dbGetQuery(conn, "
           SELECT DISTINCT Name 
            FROM tracks
              INNER JOIN invoice_items
                ON tracks.TrackId = invoice_items.TrackId
              INNER JOIN invoices 
                ON invoice_items.InvoiceId = invoices.InvoiceId
              INNER JOIN customers ON invoices.CustomerId = customers.CustomerId
            WHERE customers.Country = 'Brazil'
            ORDER BY Name
           ")
```

## Q10: Desconecte do banco de dados.
```{r}
dbDisconnect(db)
```



