---
title: "Manipulação de Banco de dados - Laboratório 03"
author: "Ana Carolina"
date: "23 de agosto de 2019"
output: html_document
---

# Dados relacionais e operações do tipo join.
  Conjuntos de dados estruturados costumam ser divididos em múltiplas tabelas. A razão para isso é a
  minimização de duplicação de informação. Por este motivo, uma tarefa habitualmente realizada em
  manipulação de bases de dados é a combinação de dados de diferentes origens.

# Objetivos 
Ao fim deste laboratório, você deve ser capaz de combinar duas tabelas de dados, de forma que, na tabela resultante, sejam mantidos registros que existam:
    - em ambas as tabelas;
    - apenas na primeira tabela;
    - apenas na segunda tabela;
    - em alguma das duas tabelas.
Adicionalmente, você deve ser capaz de identificar registros que existam:
    - apenas na primeira tabela;
    - apenas na segunda tabela;

```{r setup, include=FALSE}
knitr::opts_chunk$set(echo = TRUE)
```

## Pacotes Utilizados 
```{r}
# Instalando pacotes necessários
#install.packages("tidyverse")

library("tidyverse")
library("readr")
library("dplyr")
library("maps")
library("RColorBrewer")
```

## Q1:

1. Importe, utilizando o pacote readr , cada um dos três arquivos disponíveis. Os objetos resultantes
devem ser chamados flights , airlines e airports .
  Para o arquivo de vôos:
      a. Importe apenas as colunas DESTINATION_AIRPORT e ARRIVAL_DELAY ;
      b. Leia apenas 1 milhão de linhas por vez;
      c. Remova vôos em que o aeroporto de destino comece com a letra 1;
      d. Remova registros em que existam pelo menos uma coluna faltante;
      e. Determine, para cada parte do arquivo, as estatísticas suficientes para a determinação do
         atraso médio por aeroporto de destino;
      f. Ao finalizar a leitura do arquivo, combine as estatísticas suficientes de modo a produzir a
         média de atraso por aeroporto.
Para o arquivo de aeroportos, importe apenas as colunas IATA_CODE , CITY e STATE
```{r}
airlines = read_csv("airlines.csv")

airports = read_csv("airports.csv", 
                    col_types = cols_only(IATA_CODE = "c", CITY = "c", STATE = "c"))


getStats = function(input, pos){
  input %>% 
    filter(!startsWith(DESTINATION_AIRPORT, "1")) %>%
    drop_na() %>% 
    group_by(DESTINATION_AIRPORT) %>% 
    summarise(atrasoMedio = mean(ARRIVAL_DELAY))
  }


flights = read_csv_chunked("flights.csv", 
                           col_types = cols_only(DESTINATION_AIRPORT = "c", ARRIVAL_DELAY = "i"),
                           chunk_size = 10000, 
                           callback = DataFrameCallback$new(getStats))
```

## Q2: Selecione a operação apropriada join para incluir, na tabela flights, as colunas CITY e STATE. Para executar esta tarefa:
 - Identifique a coluna que é a chave na tabela flights;
 - Identifique a coluna que é a chave na tabela airports;
 - Apresente o comando que combine ambas as tabelas, indicando explicitamente as chaves;
 - Armazene a tabela resultante no objeto flights.
```{r}
# identificando as chaves 
glimpse(airports) #IATA_CODE
glimpse(flights) #DESTINATION_AIRPORT

flights = flights %>% inner_join(airports, by = c("DESTINATION_AIRPORT" = "IATA_CODE"))
 
```

## Q3: Quantos aeroportos cada estado possui? Apresente uma tabela ordenada de forma decrescente (no
número de aeroportos)
```{r}
airports %>% 
  group_by(STATE) %>%
  tally() %>%
  arrange(desc(n))
```


# Q4: Para cada estado de chegada:
    a. Determine a média do atraso médio na chegada e chame esta variável de STATE_DELAY ;
    b. Agrupe a variável STATE_DELAY em quartis (utilizando as funções cut e quantile ), lembrandose         de incluir a classificação para o menor dos valores (explore o comando cut para descobrir o
       argumento responsável por isso). Armazene os resultados na variável COLOR_CODE .
    c. O objeto que conterá todos estes resultados deve ser chamado toMap
```{r}
toMap = flights %>% 
  group_by(STATE) %>%
  summarise(STATE_DELAY = mean(atrasoMedio)) %>% 
  mutate(COLOR_CODE = cut(STATE_DELAY, quantile(STATE_DELAY), include.lowest = TRUE, labels = FALSE))
  
```

# Q5: O pacote maps fornece geometrias para fronteiras entre estados. Apresente o mapa estadual utilizando o comando map.
```{r}
map("state")
```

# Q6: Crie um objeto chamado info , da classe tibble , contendo duas colunas:
      a. STATE : cujo valor será o conteúdo do vetor state.abb ;
      b. STATE_NAME : cujo valor será o conteúdo do vetor state.name .
```{r}
info = tibble(STATE = state.abb, STATE_NAME = state.name)
```

# Q7: Utilize comandos join para responder:
      a. Que “estados” aparecem listados em toMap e estão ausentes em info ? Armazene estes
         registros num objeto chamado faltantes .
      b. Crie um objeto chamado info_completa que possua todas as informações ( STATE ,
         STATE_DELAY , COLOR_CODE , STATE_NAME ) apenas para estados listados em ambas as tabelas,
         toMap e info .
      c. Crie um objeto chamado banco_completo que possua todos os registros, independente de
         termos o nome de estado ou não.
```{r}
# Estados só em toMap
faltantes = toMap %>% anti_join(info, by = "STATE")

info_completa = inner_join(toMap, info, by = "STATE")

banco_completo = full_join(toMap, info, by = "STATE")

```

# Q8. Produza um mapa que apresente o atraso médio na chegada por estado.
      a. Confirme que a tabela info_completa esteja na mesma ordem que info (caso não esteja na
         mesma ordem, ordene info_completa de forma que tenha a mesma ordem que info).
      b. Utilizando o pacote RColorBrewer , com o comando brewer.pal , extraia 4 cores (associadas
         com a coluna COLOR_CODE de info_completa ) da paleta de cores YlOrRd
         (brewer.pal(4, 'YlOrRd')). Crie um tibble , chamado cores , com duas colunas: COLOR_CODE
         e COLOR .
      c. Combine info_completa com cores utilizando o join apropriado. Armazene o resultado,
         novamente, em info_completa .
      d. Refaça o mapa do item 5., adicionando os argumentos fill=TRUE e col=info_completa$COLOR.
```{r}
idx <- match(info$STATE, info_completa$STATE)
info_completa = info_completa[idx,]
  #info_completa %>% arrange(STATE_NAME)

cores <- tibble(COLOR_CODE=1:4,
               COLOR=brewer.pal(4, 'YlOrRd'))

info_completa <- info_completa %>% left_join(cores, by="COLOR_CODE")

map("state", fill = TRUE, col = info_completa$COLOR)
```






















