---
title: "Manipulação de Banco de dados - Laboratório 02"
author: "Ana Carolina"
date: "22 de agosto de 2019"
output: html_document
---

# Importação de dados em lote 

# Objetivos
Ao fim deste laboratório, você deve ser capaz de:
  - Importar um arquivo volumoso por partes;
  - Calcular estatísticas suficientes para métrica de interesse em cada uma das partes importadas;
  - Manter em memória apenas o conjunto de estatísticas suficientes e utilizar a memória remanescente para execução de cálculos;
  - Combinar as estatísticas suficientes de modo a compor a métrica de interesse.

# Enunciado 
Lendo 100.000 observações por vez, determine o percentual de vôos por Cia. Aérea que apresentou atraso na chegada ( ARRIVAL_DELAY ) superior a 10 minutos. As companhias a serem utilizadas são: AA, DL, UA e US. A estatística de interesse deve ser calculada para cada um dos dias de 2015. Para a determinação deste percentual de atrasos, apenas verbos do pacote dplyr e comandos de importação do pacote readr podem ser utilizados. Os resultados para cada Cia. Aérea devem ser apresentados em um formato de calendário. Observação: a atividade descrita no slide pede para ler apenas 100 registros por vez. Aqui, mudamos para 100 mil registros por vez, para que haja melhor aproveitamento do tempo em classe.


## Pacotes utilizados nesse laboratório:
```{r }
#install.packages('tidyverse')
#install.packages('magrittr')
#install.packages('devtools')
#devtools::install_github('jayjacobs/ggcal')

library('tidyverse')
library('magrittr')
library('lubridate')
library('ggplot2')
library('devtools')
library('ggcal')

```

## Q1: Quais são as estatísticas suficientes para a determinação do percentual de vôos atrasados na chegada (ARRIVAL_DELAY>10)?

Resposta: As estatísticas são o número total de vôo por companhia aérea e o número total de atrasos por companhia aérea.

## Q2: Crie uma função chamada getStats que, para um conjunto de qualquer tamanho de dados provenientes de flights.csv.zip, execute as seguintes tarefas (usando apenas verbos do dplyr:
  - Filtre o conjunto de dados de forma que contenha apenas observações das seguintes Cias. Aéreas: AA, DL, UA e US;
  - Remova observações que tenham valores faltantes em campos de interesse;
  - Agrupe o conjunto de dados resultante de acordo com: dia, mês e cia. aérea;
  - Para cada grupo em b., determine as estatísticas suficientes apontadas no item 1. e os retorne como um objeto da classe tibble;
  - A função deve receber apenas dois argumentos:
         - input: o conjunto de dados (referente ao lote em questão);
         - pos: argumento de posicionamento de ponteiro dentro da base de dados. Apesar de existir na                 função, este argumento não será empregado internamente.
```{r}
getStats = function(input, pos){
    # AIRLINE, DAY, MONT, ARRIVAL_DELAY
    input %>% 
        filter(AIRLINE %in% c("AA", "DL", "UA", "US")) %>%
        filter( !is.na(ARRIVAL_DELAY), !is.na(DAY), !is.na(MONTH)) %>%
        group_by(AIRLINE, MONTH, DAY) %>%
        summarize(n = n(), atrasos = sum(ARRIVAL_DELAY > 10))
```

## Q3: Utilize alguma função readr::read_***_chunked para importar o arquivo flights.csv.zip.
  a. Configure o tamanho do lote (chunk) para 100 mil registros;
  b. Configure a função de callback para instanciar DataFrames aplicando a função getStats criada em
2;
  c. Configure o argumento col_types de forma que ele leia, diretamente do arquivo, apenas as colunas
de interesse (veja nota de aula para identificar como realizar esta tarefa);
```{r}
fname = file.path("ME315", "voos", "flights_small.csv.zip" )
fname
file.exists(fname) # verifica se consegue enxergar o arquivo (tem que retornar TRUE)


stats <- read_csv_chunked(fname, chunk_size = 1000, 
                 callback = DataFrameCallback$new(getStats),
                 col_types = cols_only( 
                     AIRLINE = 'c', 
                     DAY = 'i', 
                     MONTH = 'i', 
                     ARRIVAL_DELAY = 'i')) 
# DataFrameCallback$new: retorna uma linha do data frame que o usuário final vai enchergar 
# cool_types: atenção!!!
```

## Q4 Crie uma função chamada computeStats que:
        a. Combine as estatísticas suficientes para compor a métrica final de interesse (percentual de atraso por dia/mês/cia aérea);
        b. Retorne as informações em um tibble contendo apenas as seguintes colunas:
              i. Cia: sigla da companhia aérea;
              ii. Data: data, no formato AAAA-MM-DD (dica: utilize o comando as.Date );
              iii. Perc: percentual de atraso para aquela cia. aérea e data, apresentado como um                               número real no intervalo .
```{r}
computeStats = function(stats){
        stats %>% 
        group_by(AIRLINE, MONTH, DAY) %>%
        summarise(atraso = sum(atrasos), n=sum(n)) %>%
        group_by(AIRLINE, MONTH, DAY) %>%
        summarise(Perc = atraso/n, 
                 Data = ymd(paste(2015, MONTH, DAY))) %>%
        ungroup() %>%
        select(Cia = AIRLINE, Data, Perc )
}

calendario <- stats %>% computeStats()
```

## Q5: Produza um mapa de calor em formato de calendário para cada Cia. Aérea.
        a. Instale e carregue os pacotes ggcal e ggplot2 .
        b. Defina uma paleta de cores em modo gradiente. Utilize o comando scale_fill_gradient . A cor
inicial da paleta deve ser #4575b4 e a cor final, #d73027 . A paleta deve ser armazenada no objeto
pal.
        c. Crie uma função chamada baseCalendario que recebe 2 argumentos a seguir: stats ( tibble com
resultados calculados na questão 4) e cia (sigla da Cia. Aérea de interesse). A função deverá:
                 i. Criar um subconjunto de stats de forma a conter informações de atraso e data                          apenas da Cia. Aérea dada por cia.
                ii. Para o subconjunto acima, montar a base do calendário, utilizando ggcal(x, y).                        Nesta notação, x representa as datas de interesse e y , os percentuais de atraso                      para as datas descritas em x .
               iii. Retornar para o usuário a base do calendário criada acima.
        d. Executar a função baseCalendario para cada uma das Cias. Aéreas e armazenar os resultados,
respectivamente, nas variáveis: cAA , cDL , cUA e cUS .
        e. Para cada uma das Cias. Aéreas, apresente o mapa de calor respectivo utilizando a combinação de camadas do ggplot2 . Lembre-se de adicionar um título utilizando o comando ggtitle . Por
exemplo, cXX + pal + ggtitle("Titulo") .
```{r }
pal = scale_fill_gradient("#4575b4", "#d73027") 

baseCalendario = function(stats, cia){
    base = stats %>%
        filter(Cia == cia) %$% # magrittr
        ggcal(Data, Perc) + pal
}

cAA = baseCalendario(calendario, "AA") 
cDL = baseCalendario(calendario, "DL")
cUA = baseCalendario(calendario, "UA")
cUS = baseCalendario(calendario, "US")```