---
title: "Manipulação de Banco de Dados - Laboratório 10"
author: "Ana Carolina"
date: "13 de novembro de 2019"
output: html_document
---

```{r setup, include=FALSE}
knitr::opts_chunk$set(echo = TRUE)
```

# Web Scraping
Web Scraping uma estratégia de mineração de dados, na qual ferramentas são utilizadas para acessar sítios eletrônicos, extrair informações de interesse e estruturá-las de maneira apropriada. Em R, um dos pacotes mais utilizados é o rvest , construído em cima dos pacotes httr e xml2 , permitindo acesso ao conteúdo de páginas web. Este acesso, entretanto, pode depender de customizações específicas, caso a página não siga uma estrutura fixa.

# Tarefas: 

## Q1:  Visite o site Chance de Gol ( http://www.chancedegol.com.br ) e explore a tabela de jogos realizados;

## Q2:  Proponha uma estrutura (de tabela em R) para acomodar os dados em questão:
  - O placar como apresentado permite manipulação matemática?
  - A data está em formato adequado para operações?
  - As probabilidades de vitória estão em formato apropriado para manipulação matemática?

## Q3: Sabendo que os dados mantidos pelo site estão disponíveis a partir do ano de 2001, explore as informações disponíveis para:
  - Ano 2001: http://www.chancedegol.com.br/br01.htm
  - Ano 2010: http://www.chancedegol.com.br/br10.htm
  - Ano 2018: http://www.chancedegol.com.br/br18.htm
  - Ano 2019: http://www.chancedegol.com.br/br19.htm

## Q4: As tabelas estão em conformidade com aquela avaliada no Item 2? Todos os campos apresentam o mesmo formato? Que campos não apresentam a mesma estrutura?

## Q5: Crie funções que tornem os campos apresentados no Item 4. homogêneos entre os anos.

## Q6: Crie uma função que, utilizando o ano de entrada, crie uma tabela (classe tibble) contendo as informações disponibilizadas para todos os jogos do campeonato brasileiro realizados naquele ano.

## Q7:Crie uma base de dados consolidada, contendo todos os placares de jogos realizados em todos os Campeonatos Brasileiros realizados de 2001 a 2018.

## Q8:Crie uma função que, utilizando a base do Item 7., apresente os percentuais de vitória (ou empate) para jogos de quaisquer dois times dados como entrada pelo usuário. Por exemplo, se a entrada dada for “Flamengo” e “Vasco”, então a função deve retornar a seguinte tabela de resposta:

## Dicas
Comandos do rvest que podem ser empregados incluem:
  - read_html
  - html_nodes
  - html_table

## Pacotes utilizados
```{r}
library(tidyverse)
library(rvest)
library(stringr)
library(lubridate)
```

```{r}
# função para extrair a tabela da página web 
extrai_tabela = function(ano_interesse){

  sprintf("http://www.chancedegol.com.br/br%02d.htm", ano_interesse-2000)  

  url = "http://www.chancedegol.com.br/br01.htm"
  tbl = read_html(url) %>% html_nodes("table") %>% html_table(header = TRUE)

  tbl = tbl[[1]]  
  #class(tbl)
  
  names(tbl) = c("data", "mandante", "resultado", "visitante", "prob_m", "prob_e", "prob_v")
  tbl = as.tibble(tbl)
  
  cleanProb = function(v){
    as.numeric(str_replace(str_remove(v, " %"), ",", "."))/100  
  }

# limpando     
tbl = tbl %>% separate(data, c("dia", "mes", "ano"), sep = "/") %>%
    mutate(ano = ano_interesse, 
           data = dmy(paste(dia, mes, ano, sep = "-"))) %>% 
    select(-dia, -mes, -ano) %>%
    mutate_at(c("prob_m", "prob_e", "prob_v"), cleanProb) %>%
    separate(resultado, c("gol_mandante", "gol_visitante"), sep = "x") %>%
    mutate_at(c("gol_mandante", "gol_visitante"), as.integer)
}

#lapply(2001:2018, extrai_tabela)
extrai_tabela(2001)

# junta todas as tabelas de todos anos e junta em uma só 
todos = do.call(rbind, lapply(2001:2018, extrai_tabela))

class(todos)
todos
```

```{r}
# saber a prob de um time (flamengo) ganhar o próximo jogo 
todos %>% 
  filter(mandante == "Cruzeiro" | visitante == "Cruzeiro") %>%
  mutate(vencedor = ifelse(gol_mandante > gol_visitante, 
                           mandante, 
                           ifelse(gol_mandante < gol_visitante,
                                  visitante, "empate"))) %>%
  select(-prob_m, -prob_e, -prob_v) %>%
  summarise(prob = mean(vencedor == "Cruzeiro"))

# saber um jogo especifico ex: atletico e flu
filter(mandante %in% c("Atlético MG", "Fluminense") | visitante %in% c("Atlético MG", "Fluminense")) 
```

```{r}
ano_interesse = 2018L

sprintf("http://www.chancedegol.com.br/br%02d.htm", ano_interesse-2000)  
# define um formato com 2 digitos aí a pessoa pode passar o ano com apensas 1 ou 2 dígitos 
# substitui esse pedaço %02d pelo que vem na url 

url = "http://www.chancedegol.com.br/br01.htm"
br01 = read_html(url)

tbl = br01 %>% html_nodes("table") %>% html_table(header = TRUE)
# html_nodes("table") %>% html_table(): encontrar tableas (nós) dentro da página e trazer para o r 
# header = TRUE: primeiro registro deve ser executado como nome das colunas 

tbl = tbl[[1]]   # tbl é uma lista onde o primeiro e único elemento é um data frame e quero esse data frame
class(tbl)       # é realmente um DF


names(tbl) = c("data", "mandante", "resultado", "visitante", "prob_m", "prob_e", "prob_v")
tbl = as.tibble(tbl)
# para transformar em tible todas as colunas tem que ter nomes 
```

```{r}
# tranformando as prob_i: 
cleanProb = function(v){
  as.numeric(str_replace(str_remove(v, " %"), ",", "."))/100  
  # remove do vetor v " %"
  # substitui , por . 
  # trasforma em numerico
  # tranforma tudo em porcentagem dividindo por 100
}

# concertanto a data, juntando com a tranf feita acima e separando a coluna de resultado em duas col de inteiros: 
tbl = tbl %>% separate(data, c("dia", "mes", "ano"), sep = "/") %>%
  mutate(ano = ano_interesse, 
         data = dmy(paste(dia, mes, ano, sep = "-"))) %>% 
  select(-dia, -mes, -ano) %>%
  mutate_at(c("prob_m", "prob_e", "prob_v"), cleanProb) %>%
  separate(resultado, c("gol_mandante", "gol_visitante"), sep = "x") %>%
  mutate_at(c("gol_mandante", "gol_visitante"), as.integer)


# mutate_at: 
# aplica o segundo argumento (um função) no primeiro 
# (ou em todos elemntos do primeiro, quando se trata de vetor, por exemplo) 


# solução do curioso para a parte de ano de interesse (incompreto): 
  # str_extract(url, "[0-9]{2}") 
  # pega os dois dígitos de 0 a 9 que aparecem na url 
  # só funciona pra url com dois dígitos 

```
